【裁判字號】    99,易,2592
【裁判日期】    991215
【裁判案由】    詐欺
【裁判全文】
臺灣臺北地方法院刑事判決              99年度易字第2592號
公  訴  人  臺灣臺北地方法院檢察署檢察官
被      告  高嘉和
上列被告因詐欺案件，經檢察官聲請以簡易判決處刑（99年度偵
字第16506號），本院認不宜逕以簡易判決處刑，改依通常程序
審理後，判決如下：
    主  文
高嘉和無罪。
    理  由
一、公訴意旨略以：被告高嘉和預見將金融機構帳戶之存摺、提
    款卡及密碼提供予他人使用，足以幫助他人提領獲取詐欺犯
    罪所得之金錢及助長他人為掩飾詐欺所得犯罪之用，竟不違
    其本意，基於幫助他人詐欺取財之犯意，於民國99年4月10
    日某時許，依報紙分類廣告上刊登之「大眾檳榔批發、誠徵
    機車外務、薪3萬5起、享勞健保、可預支、自備機車、0000
    000000」廣告，撥打上開電話後，即將其在桃園縣龜山鄉○
    ○路○段1068號合作金庫商業銀行龜山分行（下稱合庫龜山
    分行）申請開立之帳號0000000000000000號帳戶之提款卡及
    密碼，交予不詳之成年詐騙人員使用。而該詐欺集團所屬成
    員即基於意圖為自己不法所有之犯意，於同年4月11日17時
    許，冒稱雅虎奇摩拍賣客服人員，以00-00000000號電話向
    黃雅君誆稱其係雅虎奇摩客服人員，並告知黃雅君先前購物
    之單據填寫錯誤，會變為分期付款，隔約半小時之後，該詐
    欺集團所屬成員復假冒華南銀行之客服人員，撥打00-00000
    000號電話，要黃雅君至自動提款機操作，致黃雅君不疑有
    他而陷於錯誤，乃前往桃園縣中壢市○○路856號自立郵局
    自動櫃員機前，依電話指示操作，致將新臺幣（下同）2萬
    9,966元匯入上開高嘉和之帳戶內。該詐欺集團所屬成員得
    逞後，又向黃雅君佯稱匯款帳號錯誤，應為00000000000000
    00號，欲再次詐騙時，為黃雅君發覺有異，始知受騙，並報
    警究辦，惟上開匯入之金額，已遭詐欺集團成員持提款卡提
    領殆盡，經警循線查獲上情，因認被告高嘉和涉犯刑法第30
    條第1項、第339條第1項之幫助詐欺取財罪嫌等語。
二、按犯罪事實應依證據認定之，無證據不得認定其犯罪事實；
    不能證明被告犯罪者，應諭知無罪之判決，刑事訴訟法第
    154條第2項、第301條第1項分別定有明文。又按刑事訴訟法
    第161條第1項規定檢察官就被告犯罪事實，應負舉證責任，
    並指出證明之方法。對於其所訴之被告犯罪事實，應負提出
    證據及說服之實質舉證責任，倘所提出之證據，不足為被告
    有罪之積極證明，或其闡明之證明方法，無從說服法官以形
    成被告有罪之心證，基於無罪推定之原則，自應為被告無罪
    判決之諭知。而所謂認定犯罪事實之證據，係指足以認定被
    告確有犯罪行為之積極證據而言，如未發現相當證據，或證
    據不足以證明，自不能以推測或擬制之方法，以為裁判基礎
    （最高法院40年臺上字第86號判例要旨參照）。另認定犯罪
    事實所憑之證據，雖不以直接證據為限，間接證據亦包括在
    內；然而無論直接或間接證據，其為訴訟上之證明，須於通
    常一般之人均不致有所懷疑，而得確信其為真實之程度者，
    始得據為有罪之認定，倘其證明尚未達到此一程度，而有合
    理之懷疑存在時，事實審法院復已就其心證上理由予以闡述
    ，敘明其如何無從為有罪之確信，因而為無罪之判決，尚不
    得任意指為違法（最高法院76年臺上字第4986號判例要旨參
    照）。又按幫助犯，則係指對於正犯與以精神或物質上之助
    力，便於其犯罪之實行者而言，故必須認識正犯所犯之罪，
    始有幫助可言，如無此認識或其所認識，與正犯實施之犯罪
    有齟齬，則欠缺幫助犯意，無從成立該罪之幫助犯（最高法
    院76年度臺上字第7695號判決要旨參照）。
三、公訴人認被告高嘉和涉犯刑法第30條第1項、第339條第1項
    之幫助詐欺取財罪嫌，無非係以被告之供述、被害人黃雅君
    之證述、合庫龜山分行被告開戶資料及交易明細查詢單1份
    、黃雅君匯款之郵政自動櫃員機交易明細表1紙為證。訊據
    被告固不否認有向合庫龜山分行申請設立上開帳戶，並將該
    帳戶之提款卡及密碼交付他人，惟堅決否認有何幫助詐欺犯
    行，辯稱：伊是見報紙求職廣告而以家中所使用之00-00000
    000號電話去電與0000000000號行動電話聯繫應徵外務收款
    工作，經對方自稱羅主任者表示因公司在桃園地區，而伊負
    責收款之地點係在臺北市北區，與桃園地區相距遙遠，故要
    求伊將每日所收款項存入其所有之上開合庫龜山分行帳戶內
    ，並要求伊提供提款卡及密碼以供公司直接可以以提款卡提
    款，伊始相信而提供上開帳戶之提款卡及密碼。又伊係於99
    年4月10日撥打上開電話應徵工作，隨而於該日下午交付提
    款卡及密碼，該日為星期六，因對方告知隔日星期日休假，
    伊遂於99年4月12日再次撥打電話確認何時上班，因羅主任
    告知會帶伊熟悉業務之另一業務員小蔡當日請假無法帶其上
    班，且小蔡嗣亦來電表示他因酒醉故無法帶伊熟悉業務，伊
    於隔（13）日再次撥打羅主任及小蔡之手機欲詢問何時上班
    ，但手機均呈關機狀態，伊始驚覺有異，即向警方聯繫報案
    ，惟警方告知伊之上開帳戶已經通報為警示帳戶，伊已被列
    為犯罪嫌疑人，要伊等候警方通知製作筆錄等語。
四、經查：
(一)、被告所辯稱之上開情節，業據其於偵查中提出報紙分類廣告
    乙紙，及於偵查中請求警方調取0000000000號行動電話99年
    4月10日至同年月12日之電話通聯紀錄乙份在卷可憑。而依
    上開0000000000號行動電話之通聯紀錄所示，被告確曾於99
    年4月10日星期六13時41分12秒起以其家中所使用之00-0000
    0000號電話與與報紙分類廣告中所刊登之0000000000號行動
    電話聯繫，通話時間為54秒（參見99年度偵字第16506號偵
    查卷宗第31頁），其後並於99年4月12日星期一12時01分19
    秒起再與上開0000000000號行動電話聯絡，通話時間為21秒
    （參見同上偵卷第34頁），及於同日15時35分23秒起再與上
    開0000000000號行動電話聯繫，通話時間為134秒（參見同
    上偵卷第35頁），足見被告上開辯解之情節尚屬信而有徵，
    應非子虛。而依上開報身分類廣告及電話通聯紀錄所示，顯
    然詐騙集團之成員係故意利用星期五刊登徵才廣告，誘使如
    被告之求職者於星期六去電，誘騙被告於星期六交付上開帳
    戶之提款卡及密碼，其後又以隔天星期日休假為理由，利用
    星期日遂行詐欺取財之犯行，致被告雖於星期一即以電話查
    詢上班細節，及於星期二再次查詢時發覺有異，即欲報案尋
    求警方處理時，已來不及阻止詐欺集團成員利用被告之帳戶
    遂行犯罪。
(二)、再者，依被告所提出之報紙廣告文字內容，其上係記載「大
    眾檳榔批發、誠徵機車外務、薪3萬5起、享勞健保、可預支
    、自備機車、0000000000」，並無收購金融機構帳戶之字樣
    ，是被告供稱係見報載廣告應徵工作始依指示交付提款卡及
    密碼等情，尚非虛妄。雖該廣告所刊登之內容與被告於應訊
    時所稱對方於電話中係告知收取遊戲機與娃娃機之款項有異
    ，但衡情對方告知被告因無法直接在報紙上刊登收取遊戲機
    之款項，故乃刊登為檳榔批發以取信於被告，被告亦因而相
    信對方所言，衡情亦與常情尚非有違，自難以此即認被告係
    明知對方為詐騙集團成員而以幫助詐欺取財之故意幫助對方
    遂行詐欺取財犯罪。從而，被告交付提款卡及密碼之原因，
    係依報載廣告應徵工作依對方指示所為，並非基於幫助他人
    詐欺取財之故意。且依一般通常智識之人之合理經驗，自稱
    羅主任之人告知被告因公司在桃園地區，而被告負責收款之
    地區則遠在臺北市北區，進而要求被告逐日將所收款項存入
    其所有之上開合庫龜山分行帳戶內，並將提款卡及密碼交付
    予公司，以供公司直接自被告之上開帳戶內取款，並進而告
    知被告如擔心有所損失，可將帳戶內之款項提領一空，即無
    須懼怕有何損失，以取信於被告，被告因而自忖帳戶內並無
    款項乃信任而交付，並無悖於一般一般通常智識之人之合理
    經驗。加以被告當時失業已久，一心想謀職滿足經濟上之需
    求，或有思慮不周致遭詐騙集團乘機利用之處，惟此不足以
    遽認被告係預見詐騙集團成員欲持其提款卡及密碼用以詐欺
    他人，猶基於幫助詐欺取財之未必故意而交付提款卡與密碼
    。參以近來失業率陸續攀升，確有不法份子以求職廣告為餌
    ，向尋覓工作之人騙取金融帳戶存摺、提款卡及密碼，而本
    案被告又無因金融帳戶遭人使用而涉嫌詐欺之任何前科，亦
    有臺灣高等法院被告前案紀錄表在卷可查。是在被告當時急
    欲求職之情形下，難免降低其警覺性，故被告前雖有工作經
    驗，但遭人騙取帳戶一事，仍有發生之可能性，尚難僅憑被
    告前有工作經驗即認被告所辯均屬虛偽。
(三)、從而，被告辯稱其係因循報紙徵職廣告將帳戶之提款卡及密
    碼交予他人，確有相當之證據可資證明。公訴人僅憑被告帳
    戶遭人用以詐騙，即認被告必係將其帳戶交予詐欺集團使用
    而有幫助詐欺之故意，尚難憑採。
四、綜上所述，公訴人所提出之上揭證據，尚無法證明被告確有
    基於幫助詐欺取財之故意而將帳戶提款卡及密碼交予他人使
    用之犯行，自難逕以刑法第30條第1項、第339條第1項詐欺
    取財罪之幫助犯相繩。此外，復查無其他積極證據足資認定
    被告有何幫助他人詐欺取財之犯行，揆諸前揭說明，自應為
    無罪判決之諭知。
據上論斷，應依刑事訴訟法第301條第1項，判決如主文。
本案經檢察官葉芳秀到庭執行職務。
中    華    民    國    99    年    12    月    15    日
                  刑事第六庭  審判長  法  官  黃桂興
                                      法  官  陳芃宇
                                      法  官  雷淑雯
以上正本證明與原本無異。
如不服本判決應於收受送達後10日內向本院提出上訴書狀，並應
敘述具體理由；其未敘述上訴理由者，應於上訴期間屆滿後20日
內向本院補提理由書（均須按他造當事人之人數附繕本）「切勿
逕送上級法院」。告訴人或被害人如對於本判決不服者，應具備
理由請求檢察官上訴，其上訴期間之計算係以檢察官收受判決正
本之日期為準。
                                      書記官  彭自青
中    華    民    國    99    年    12    月    15    日

司法院資訊處製作；財團法人民間司法改革基金會備份。
